最高法院刑事判決　　　　　　　　　　　　　　　八十八年度台上字第三一六三號
　　上　訴　人　台灣高等法院台南分院檢察署檢察官
　　被　　　告　甲○○
　　　　　　　　丙○○
　　　　　　　　乙○○
　　右　一　人
　　選任辯護人　莊國明律師
右上訴人因被告等傷害致人於死案件，不服台灣高等法院台南分院，中華民國八十六
年十月二十七日第二審判決（八十六年度上訴字第一一五七號，起訴案號：台灣嘉義
地方法院檢察署八十五年度偵字第二六四五號），提起上訴，本院判決如左：
    主  文
原判決撤銷。
甲○○、丙○○部分，發回台灣高等法院台南分院。
乙○○部分公訴不受理。
    理  由
一撤銷發回部分：
本件原判決認定被告甲○○、丙○○、與陳振成（另案審理）及乙○○（原審判決後
死亡）四人，於民國八十四年四月二十三日凌晨零時許，同往嘉義市○○路香榭ＫＴ
Ｖ欲唱歌。因客滿尚無包廂，乃在該ＫＴＶ店外等候。適郭水生騎機車經過，見到相
識之乙○○，即停車與之交談，因談話聲音較大，且口氣不佳，引起陳振成不滿，乃
與郭水生發生爭執，繼而互毆。經勸阻後，郭水生欲離去之際，復再與陳振成發生爭
執並互毆，郭水生即自其機車內取出剪鐵絲用之大剪刀一把，擊打陳振成，致其左前
胸挫傷，並將其上衣勾破。引起甲○○、丙○○、乙○○、陳振成四人不滿。共同基
於傷害之犯意，由甲○○、丙○○、乙○○三人分別抓住並按住郭水生，使之無法動
彈，本欲使陳振成徒手毆打郭水生。詎陳振成卻自其褲袋內取出借自蕭偕得類似瑞士
刀之尖刀一把，朝郭水生左胸猛刺一刀，乙○○等三人見郭水生受傷，始讓其騎機車
離去。郭水生因傷重，騎至同市○○路與新榮路口，因不支人車倒地，經送醫急救，
因心臟刺破創不治死亡等情。因而撤銷第一審諭知上訴人甲○○、丙○○無罪之判決
，改判論處上訴人甲○○、丙○○共同傷害人之身體罪刑之判決，固非無見。
惟查：(一)原判決認定被告甲○○、丙○○共犯刑法第二百七十七條第一項之傷害罪，
惟依同法第二百八十七條前段規定，屬告訴乃論之罪。而告訴人即被害人郭水生之母
蔡勝，於八十五年八月十五日始對甲○○、丙○○等人提出告訴，此有告訴狀一份在
卷足稽（附於偵查卷第五十頁）。又依刑事訴訟法第二百三十七條第一項規定，告訴
乃論之罪，其告訴應自得為告訴之人知悉犯人之時起，於六個月內為之。郭水生係於
八十四年四月二十三日被殺死亡，其母蔡勝依刑事訴訟法第二百三十三條第二項之規
定，自得為告訴，惟蔡勝於八十五年八月十五日提起本件告訴，距郭水生被害已一年
又三個月餘，究竟蔡勝何時知悉甲○○、丙○○等人為本件之犯人﹖其間有無提起告
訴﹖此攸關蔡勝之告訴是否逾告訴期間。原審未詳予調查，明白釐清，逕從實體上論
以被告甲○○、丙○○等人傷害之罪刑，其調查能事尚有未盡。(二)原判決認定被告甲
○○、丙○○等人之犯罪動機，係因郭水生自其機車內取出剪鐵絲用之大剪刀一把，
擊打陳振成，致陳振成左前胸挫傷，且將其上衣勾破，被告甲○○、丙○○與乙○○
三人始基於共同傷害之犯意，按住被害人郭水生身體等情。惟查被害人為水泥工，體
格魁偉，當時又手持大剪刀，既為原判決事實及理由所認定，而被告等按住被害人奪
下大剪刀亦為原判決所認定，則被告等所為究為讓陳振成毆打，抑為勸架避免被害人
以大剪刀傷人，或方便陳某刺殺﹖應否就傷害致死結果共同負責，尚非全無審酌之餘
地。又原判決認定被告等共同基於普通傷害之故意，按住被害人讓陳振成毆打等情，
並未說明其認定之依據，要有未合。上訴意旨均指摘原判決為不當，非無理由，應認
有撤銷發回更審之原因。
二公訴不受理部分：
按被告死亡者，應諭知不受理之判決，刑事訴訟法第三百零三條第五款規定甚明。查
上訴人乙○○於八十六年十月二十七日原審判決後之八十八年四月二十二日死亡，有
死亡證明書、戶籍謄本各一份足稽，依據上開規定，被告乙○○部分自應諭知不受理
之判決。
據上論結，應依刑事訴訟法第三百九十七條、第三百九十八條第三款、第四百零一條
、第三百零三條第五款，判決如主文。
中      華      民      國    八十八    年      六      月     十七     日
                              最高法院刑事第八庭
                                  審判長法官  吳  雄  銘
                                        法官  池  啟  明
                                        法官  石  木  欽
                                        法官  王  憲  義
                                        法官  郭  毓  洲
      右正本證明與原本無異
                                              書  記  官
中      華      民      國    八十八    年      六      月    二十四    日
